臺灣臺北地方法院刑事裁定　　　　　　　　　　　　　　九十二年度簡字第七六號
　　聲　請　人　臺灣臺北地方法院檢察署檢察官
　　被　　　告　甲○○(冒名乙.
右被告因竊盜案件，本院於九十二年一月三十一日所為刑事簡易判決（九十二年度簡
字第七六號）之原本及其正本茲發現有誤，本院裁定如左：
    主  文
原判決之原本及其正本被告欄內所載被告之姓名「乙○○」、年籍「三十一歲（民國
六十年十二月十四日生）」、
「住臺中縣霧峰鄉○○村○○路四五六巷三一之一號、居臺中縣太平市○○里○○路
二八六號」，應更正被告之姓名為「甲○○」、年籍為「三十二歲（民國六十年十一
月二十四日生）」、
隆市○○區○○路一二九之二號三樓」；主文欄所載「乙○○竊盜，處拘役貳拾日，
如易科罰金，以參佰元折算壹日。」，應更正為「甲○○竊盜，處拘役貳拾日，如易
科罰金，以參佰元折算壹日。」；事實及理由欄所載「一、本件犯罪事實及證據均引
用檢察官聲請簡易判決處刑書之記載（如附件）。」，應更正為「一、本件犯罪事實
及證據，除聲請書犯罪事實欄及證據並所犯法條欄記載『乙○○』部分均應更正為『
甲○○』外，其餘犯罪事實及證據均引用檢察官聲請簡易判決處刑書之記載（如附件
）。」
    理  由
一、按刑事判決之文字誤寫，而不影響於全案情節與判決之本旨，其經宣示或送達者
    ，得參照民事訴訟法第二百三十二條，依刑事訴訟法第二百二十條，由原審法院
    依聲請或本職權以裁定更正，以昭鄭重，司法院大法官會議釋字第四十三號解釋
    意旨可資參照。又判決如有誤寫、誤算或其他類此之顯然錯誤者，法院得隨時或
    依聲請以裁定更正之；裁判，除依本法應以判決行之者外，以裁定行之，民事訴
    訟法第二百三十二條第一項前段、刑事訴訟法第二百二十條分別定有明文。
三、經查：
  (一)按「刑事訴訟法第二百六十六條規定起訴之效力不及於檢察官所指被告以外之人
    ，即所謂起訴對人之效力。而同法第二百六十四條第二項第一款規定起訴書應記
    載被告之姓名、性別等資料或其他足資辨別之特徵，係為確定刑罰權對象之用，
    其起訴之對象為被告其『人』，而非僅在其『姓名』，故如某甲冒用某乙之名於
    偵查中應訊，無論有無被羈押或交保，其特定之人應為某甲，並非被冒名之某乙
    ，檢察官係對某甲實施偵查，如認其有犯罪嫌疑並對之提起公訴，雖誤以乙名起
    訴，僅姓名錯誤，其起訴所指被告之人（即應接受審判之人）應為某甲而非某乙
    ，法院於審理時，若已查明係冒用乙之名義犯罪，即應以甲為其審判對象，僅逕
    將判決書當事人欄之姓名更正為甲，並註明其係冒用某乙姓名，方稱適法」，最
    高法院著有九十一年度臺上字第二二二一號判決可資參照。
  (二)本院九十二年度簡字第七六號案件之行為人於民國九十一年九月二十三日晚間十
    時三十分許，在臺北市中山區○○○路○段一八三巷三之二號前，竊取被害人丙
    ○○所有車牌號碼ＡＯＴ─一○七號、ＡＮＱ─九六八號二輛機車內汽油共約三
    毫升，於當日晚間十一時許為員警當場逮捕，嗣並解送臺灣臺北地方法院檢察署
    內勤檢察官訊問之犯罪行為人，其於警察局、檢察官訊問時雖均自稱為「乙○○
    」，並於偵訊筆錄、權利告知書、夜間訊問同意書、逮捕通知書、訊問筆錄、指
    紋卡片等文書上均簽署「乙○○」署押，且捺指印，而臺灣臺北地方法院檢察署
    檢察官亦以該自稱為「乙○○」之人在內勤偵查庭所為自白，綜合卷內其他證據
    ，認為該自稱為「乙○○」之人所為自白與事實相符，而於九十一年十二月五日
    以「乙○○」之名將該行為人向本院聲請簡易判決處刑，本院受理後於九十二年
    一月三十一日以「乙○○」之名對該行為人為簡易判決。
　(三)嗣經乙○○本人提出上訴（本院九十二年度簡上字第一五一號），其於該案調查
    時到庭明確指稱其並未於右揭時地行竊他人汽油，係遭人冒用姓名年籍在警察局
    及檢察官訊問時接受偵查等語（本院九十二年度簡上字第一五一號第二十二頁）
    。經傳訊偵查中為被告具保之保證人陳雪聰亦到院結稱：犯嫌是其朋友的小孩，
    伊在九十一年九月二十五日幫他交保，他叫甲○○，現已入獄執行，交保時其不
    知道甲○○冒用「乙○○」的證件，當時以為他叫「乙○○」，後來伊和乙○○
    在松山分局碰面時才知道等語在卷（本院九十二年度簡上字第一五一號第二三頁
    ）。本院再提訊保證人陳雪聰所指之甲○○，甲○○到庭供稱：因為伊當時通緝
    中，為了不想被緝獲，就冒「乙○○」的名字應訊，具保人確實不知其真實姓名
    。九十一年五、六月份，伊剛好要去監理站換發自己的駕照，看到桌上放有乙○
    ○的
    勇姓名但貼有伊照片的駕照給伊，警察局是以這張駕照抄寫年籍等語明確（見本
    院九十二年度簡上字第一五一號卷第四六頁、四七頁）。該案本院另命法警捺印
    乙○○之十指指紋，將之與本案偵查卷內自稱「乙○○」之人於警訊時在指紋卡
    片上所捺印之指紋併送請內政部警政署刑事警察局鑑驗，結果乙○○本人在本院
    當庭捺印之十指紋卡，經析鑑結果與該局檔存乙○○之十指紋相符，而偵查卷內
    前開自稱為「乙○○」之人於警訊時在指紋卡片上所捺印之十指紋卡，經輸入電
    腦比對再由人工確認結果與該局檔存甲○○之十指紋相符，此有內政部警政署刑
    事警察局九十二年九月二十六日刑紋字第０九二００一八二六三０號鑑驗書在卷
    可憑（見本院九十二年度簡上字第一五一號第一四０頁）。綜上，由具保人陳雪
    聰、被告甲○○之供述及內政部警政署刑事警察局前開鑑驗書等證據資料以觀，
    本件於九十一年九月二十三日晚間十時三十分許，在臺北市中山區○○○路○段
    一八三巷三之二號前，行竊被害人丙○○所有前開機車內汽油，而為員警當場逮
    捕，嗣並解送臺灣臺北地方法院檢察署，而由司法警察、檢察官對其實施逮捕、
    偵查一連串偵查作為之真正犯罪行為人為甲○○，僅甲○○於偵查程序中冒用乙
    ○○之姓名而已，而檢察官認甲○○有犯罪嫌疑對之向本院聲請簡易判決處刑，
    雖在聲請簡易判決處刑書上誤載被告姓名為遭冒名之「乙○○」，本院九十二年
    度簡字第七六號刑事簡易判決亦誤將甲○○所冒用之「乙○○」姓名記載為聲請
    簡易判決處刑書之被告姓名，然核諸前揭說明，此僅係姓名錯誤而已，檢察官在
    本件聲請簡易判決所指之真正被告（即應接受審判之人）仍應為甲○○而非乙○
    ○，縱本院於前開刑事簡易判決書上記載「乙○○」為被告，然本院為簡易判決
    之對象仍為甲○○，判決之效力僅及於甲○○，被冒名之乙○○本人並非判決效
    力所及之人。從而本院於九十二年一月三十一日所為九十二年度簡字第七六號刑
    事簡易判決原本及其正本被告欄內所載被告之姓名「乙○○」、年籍「三十一歲
   （民國六十年十二月十四日生）」、
    、住居所「住臺中縣霧峰鄉○○村○○路四五六巷三一之一號、居臺中縣太平市
    ○○里○○路二八六號」，應更正被告之姓名為「甲○○」、年籍為「三十二歲
    （民國六十年十一月二十四日生）」、
    五號」、住居所為「基隆市○○區○○路一二九之二號三樓」；主文欄所載「乙
    ○○竊盜，處拘役貳拾日，如易科罰金，以參佰元折算壹日。」，應更正為「甲
    ○○竊盜，處拘役貳拾日，如易科罰金，以參佰元折算壹日。」；事實及理由欄
    所載「一、本件犯罪事實及證據均引用檢察官聲請簡易判決處刑書之記載（如附
    件）。」，應更正為「一、本件犯罪事實及證據，除聲請書犯罪事實欄及證據並
    所犯法條欄記載『乙○○』部分均應更正為『甲○○』外，其餘犯罪事實及證據
    均引用檢察官聲請簡易判決處刑書之記載（如附件）。」，並於更正被告之姓名
    、年籍及住居所等資料後，將上開刑事簡易判決及本件裁定重行送達予被告甲○
    ○。至被告甲○○右揭刑事簡易案件所為犯行，如係累犯，宜由檢察官另依法聲
    請更定其刑，附此敘明。
中　　　華　　　民　　　國　　九十三　　年　　　四　　　月　　　八　　　日
                                      臺灣臺北地方法院刑事第八庭
                                          法  官 張筱琪
右正本證明與原本無異。
如不服本裁定，應於送達後五日內，向本院提出抗告狀。
                                          書記官 林佳蘋
中　　　華　　　民　　　國　　九十三　　年　　　四　　　月　　 十二 　　日
